臺灣高等法院臺中分院刑事判決　　　　　　　　　九十三年度交上易字第四七二號
　　上　訴　人　臺灣臺中地方法院檢察署檢察官
　　被　　　告　丁○○
右上訴人因被告過失傷害案件，不服臺灣臺中地方法院九十三年度交易字第三九號，
中華民國九十三年三月四日第一審判決（起訴案號：臺灣臺中地方法院檢察署九十二
年度偵字第一八０三九號），提起上訴，本院判決如左：
      主  文
原判決撤銷。
丁○○因過失傷害人，處拘役拾日，如易科罰金，以佰元折算壹日。
      事  實
一、丁○○於民國九十二年七月六日下午，駕駛車牌號碼Ｘ六－一二九七號自用小客
    車，沿臺中市○○○路往南行駛，至同市○○路口右轉向上路，往西方向行駛，
    迄同日十四時二十分許，途經向上路與大忠街之無號誌交岔路口時，原應注意減
    速慢行，作隨時停車之準備，並應注意車前狀況，隨時採取必要之安全措施，而
    依當時客觀情形，天氣晴朗、光線充足，路面無障礙，並無不能注意之情事，詎
    其竟疏未注意，猶以時速約四十公里之速度前行至前開路口，適丙○○騎乘車牌
    號碼ＫＸＥ－０二二號機車，沿同市○○街由南往北方向行駛，至前開路口，亦
    疏未注意其所行駛之支線車應暫停讓向上路幹線車先行，即冒然穿越向上路。丁
    ○○乍然見狀，緊急向右偏閃煞車不及，其自用小客車仍遭丙○○之機車撞及左
    前輪附近部位，丙○○身體彈上自用小客車引擎蓋，撞及前擋風玻後跌落路面，
    機車則倒地滑向對向車道，停倒於由陳蔡梅蘭所駕駛之車牌號碼ＮＣ－四七００
    號自用小客車前方，致丙○○因而受有右側股骨幹閉鎖式骨折、右手肘撕裂傷之
    傷害。丁○○於肇事後犯罪未被發覺前，向前往處理現場之員警自首坦承肇事，
    並接受裁判。
二、案經丙○○訴由臺中市警察局第一分局報請臺灣臺中地方法院檢察署檢察官偵查
    起訴。
      理  由
一、訊之被告丁○○坦承駕駛自用小客車於右開時、地，與告訴人丙○○所騎機車發
    生車禍等情不諱，惟辯稱：其當時甫右轉向上路，車速不快，對向車道車輛因停
    等紅燈一輛接一輛，告訴人從車陣中突然鑽出來，其見到時緊急煞車已經來不及
    是告訴人機車撞到其左前方，自己有過失，對方也有過失云云。經查本件依卷附
道路交通事故調查報告表及現場照片顯示，車禍發生後，被告之自用小客車停置
    於向上路西向甫過大忠街口之車道，略向北方偏斜，左後輪仍占用內側車道，左
    前輪已占用外側車道，兩後輪甫越過交岔路口黃色禁止暫停標線區，而停壓於行
    人穿越標線，自用小客車受損部位，主要為左前輪上方鈑金凹陷，及前擋風玻璃
    左側部分破裂；告訴人之機車則左側倒置於向上路東向車道內側車道，車頭向北
    ，車身壓在行人穿越標線上，路面散落機車破損外殼，機車主要為車頭及右側車
    身受損；肇事交岔路口地面，在向上路西向內側車道，被告及告訴人停車位置東
    側數公尺處，遺有機車胎痕，及刮地痕數道。足見本件係被告所駕自用小客車，
    沿向上路內側車道行駛至肇事路口時，乍見告訴人之機車由大忠街北向駛出，煞
    避不及向右閃躲時，自用小客車左前輪部位遭告訴人之機車右前側撞擊（被告及
    告訴人於緊急時，分別有做向右、向左閃避動作，而呈斜向撞擊，即告訴人機車
    前輪右側先撞及自用小客車之後，右側車身依慣性向右碰撞自用小客車），告訴
    人身體右側下半身受機車及自用小客車夾擊後，身體因慣性再彈上自用小客車引
    擎蓋，而撞擊擋風玻璃左側，再受自用小客車殘餘動力推進及本身反彈作用，跌
    落對向車道，機車亦同時倒地滑向對向車道。被告供稱係因告訴人突然從左側車
    陣中穿出，撞及其自用小客車左前輪部位，身體彈上引擎蓋，撞擊擋風玻璃再跌
    落對向車道等語，堪認與事證相符；告訴人指稱係機車右側遭自用小客車車頭高
    速撞及，而連人帶車彈至對向車道云云，則與事證不符。按駕駛人行駛至無號誌
    之交岔路口應減速慢行，作隨時停車之準備，並應注意車前狀況，隨時採取必要
    之安全措施，道路交通安全規則第九十三條第一項第三款、第九十四條第三項分
    別訂有明文，被告駕車原應注意上述道路交通安全規定。而依附卷之道路交通事
    故調查報告表所載，本件肇事時、地之天候、路況皆良好，則肇事當時，被告並
    無不能注意之情事。然觀之被告之自用小客車於肇事發生撞擊後，仍往前行駛數
    公尺始煞停，足見其確有疏未注意減速慢行，作隨時停車之準備，尤其該址既為
    交岔路口，隨時可能有車輛駛來，其更應注意車前狀況，則其就本件事故之發生
    ，自有過失。雖告訴人騎乘機車，支線車（大忠街口立有「讓」字標誌，顯示為
    支線道）疏未停讓幹道車先行，冒然駛出交岔路口，撞及被告之自用小客車，為
    肇事主因，被告仍難辭其過失之責。本件經囑託臺灣省臺中區車輛行車事故鑑定
    委員會鑑定結果，亦認告訴人駕駛重機車行至無號誌交岔路口未注意讓幹道車先
    行，為肇事主因，被告駕駛自小客車行經無號誌交岔路口疏未減速慢行，為肇事
    次因，有該委員會九十二年十一月二十四日、中市鑑字第九二一三四五號函一份
    在卷可按。又告訴人因本件車禍受有右側股骨幹閉鎖式骨折、右手肘撕裂等傷害
    ，復有診斷證明一紙附卷可稽，被告之過失行為與告訴人之受傷結果間，自具有
    相當因果關係。本件事證明確，被告犯行堪以認定。
二、核被告所為，係犯刑法第二百八十四條第一項前段之過失傷害罪。查被告於肇事
    後，雖經救護車送醫急救，但仍於過失傷害犯罪未被發覺前，返回現場向處理警
    員自首，陳述肇事經過，並接受裁判，此業據證人即現場處理警員甲○○於本院
    審理中結證：「於現場處理時，並不知道肇事車輛駕駛人姓名，後來被告回來告
    知係其駕車肇事」等語明確，應依刑法第六十二條前段規定，減輕其刑。原審法
    院因認被告罪證明確，而予論科，固屬有據。然原判決認本件係路人報案，被告
    受傷就醫，不符自首要件，已有未合；且原判決事實欄記載被告及告訴人行車動
    向，概以「向上路往精誠路」或「大忠街往公益路」方向行駛，東西不分，南北
    無別，令人無法據以判斷肇事詳情，原因歸屬，亦有未當。檢察官上訴意旨，未
    辨被告過失輕重，任指原判決量刑過輕，雖無理由，然原判決既有前揭可議，仍
    應由本院將原判決撤銷改判。爰審酌本件被告為肇事次因，過失程度較輕，告訴
    人所受傷勢非輕，然為肇事主因（無路權之一方），過失程度較重，被告事後並
    非全無賠償意願等一切情狀，量處如主文第二項所示之刑，並諭知易科罰金之折
    算標準。
據上論斷，應依刑事訴訟法第三百六十九條第一項前段、第三百六十四條、第二百九
十九條第一項前段，刑法第二百八十四條第一項前段、第四十一條第一項前段、第六
十二條前段，罰金罰鍰提高標準條例第一條前段、第二條，判決如主文。
本案經檢察官乙○○到庭執行職務。
中      華      民      國    九十三    年      六      月    二十五    日
                                   臺灣高等法院臺中分院刑事第六庭
                                         審判長法　官　李  文  雄
                                               法　官  陳  秀  
                                      法　官  邱  顯  祥
右正本證明與原本無異。
不得上訴。
                                               書記官  陳  桂  芬
中     華     民     國     九十三     年      六      月    二十八     日
刑法第二百八十四條第一項：
因過失傷害人者，處六月以下有期徒刑、拘役或五百元以下罰金，致重傷者，處一年
以下有期徒刑、拘役或五百元以下罰金。
                                                              　　　　　Ｆ
